臺灣高等法院高雄分院刑事判決　　　　 100年度上訴字第87號
上　訴　人　臺灣高雄地方法院檢察署檢察官
被　　　告　吳政諭
選任辯護人　李慶隆律師
被　　　告　李文祥
指定辯護人　本院公設辯護人　孫妙岑
上列上訴人因被告毒品危害防制條例案件，不服臺灣高雄地方法
院99年度訴字第1447號中華民國99年11月23日第一審判決（起訴
案號：臺灣高雄地方法院檢察署99年度偵字第4423號），提起上
訴，本院判決如下：
     主  文
原判決撤銷。
吳政諭轉讓第一級毒品，累犯，處有期徒刑壹年陸月。
李文祥公訴不受理。
     事  實
一、吳政諭前於民國97年間因違反毒品危害防制條例案件，經臺
    灣高雄地方法院判處應執行有期徒刑10月確定，於98年3 月
    31日縮刑期滿執行完畢。詎不知悔改，明知海洛因係毒品危
    害防制條例第2 條第2 項第1 款所列之第一級毒品，未經許
    可不得持有、轉讓，竟於98年11月15日21時28分許，以其持
    用（非其所有）之門號0000000000號行動電話，與梁仁豪所
    持用之門號0000000000號行動電話聯絡後，在吳政諭位於高
    雄縣林園鄉○○村○○路83巷24之4 號住處，無償轉讓數量
    約5cc （未達淨重5 公克）之第一級毒品海洛因予梁仁豪施
    用。嗣經警對上開行動電話實施通訊監察，因而循線查獲上
    情。
二、案經高雄市政府警察局前鎮分局移請臺灣高雄地方法院檢察
    署檢察官偵查起訴。
     理  由
一、證據能力：
(一)、證人梁仁豪於99年1 月7 日之警詢中陳述關於被告吳政諭及
    李文祥如何共同販賣第一級毒品海洛因之犯罪情節部分，因
    與其嗣於原審證述不符，而其先前之警詢陳述係其因施用海
    洛因毒品遭警查獲當日所為（見第2127號偵卷「下稱偵1 卷
    」第14-26 頁），對於案情之記憶自然較為深刻，且對於案
    情敘述較少出於對於被告2 人涉案之顧慮，足認上開證人於
    警詢時受外力、人情等干擾程度較低，而上開證人於同日之
    偵查訊問時，除仍供稱其經由吳政諭介紹，向李文祥購買海
    洛因毒品外，亦向檢察官坦認「警詢筆錄是依照其意思記載
    」（見偵1 卷第139-1 40頁），又尚無其他具體證據可認有
    何非出於自由意志陳述之情形，則本院就上開證人於警詢陳
    述當時之原因、過程、內容、功能等外在環境加以觀察，足
    認上開證人警詢陳述係出於真意之信用性獲得確切保障，而
    有可信之特別情況，且為證明被告2 人犯罪事實之存否所必
    要，依刑事訴訟法第159 條之2 規定，認有證據能力。
(二)、證人梁仁豪於偵查中經具結之陳述，並未曾提及檢察官在偵
    查時有不法取供之情形，且亦無證據足以證明證人上開陳述
    有顯不可信之情況，上開證人於原審復已到庭接受詰問，足
    可認定業已保障被告吳政諭詰問權，依刑事訴訟法第159 條
    之1 第2 項規定，自得為證據。
(三)、本件監聽錄音係偵查犯罪機關依法定程序實施監聽所得（參
    卷附通訊監察書及附表），而後述卷附之通訊監察譯文，雖
    為偵查犯罪機關單方面製作而為審判外之書面陳述，但被告
    吳政諭於原審審理時業已當庭坦認有此電話交談內容，且與
    其辯護人均已知此部分譯文乃傳聞證據，而就此證據能力均
    表示無意見，即同意作為證據等情，且經本院審理時踐行調
    查證據之程序，自得採為認定犯罪事實之基礎（最高法院93
    年度台上字第6510號判決要旨足參），另本院認為以之作為
    本件論証之證據，均與待證事實具有關聯性，且無證據證明
    此部分譯文有何遭變造或偽造情事，作為本案之證據亦屬適
    當，依刑事訴訟法第159條之5第1項規定，自得為證據。至
    於卷附之通訊監察譯文內，經警於0000000000號下加註之「
    大頭用老古仔之電話」、於被告吳政諭對話內容中加註之「
    （問老古仔）」等字樣，係警方執行通訊監察人員個人之研
    判意見，核屬被告以外之人於審判外之陳述，認無證據能力
    ，併予敘明。
(四)、後述引用之其他卷附書證，而屬於書面之傳聞證據部分，因
    檢察官、被告吳政諭、辯護人於本院審理調查上開書證予以
    提示並告以要旨時，由檢察官、被告、辯護人表示意見，當
    事人、辯護人已知此等書證乃傳聞證據，而就此證據能力均
    表示無意見，亦未聲明異議，即視為同意作為證據，且本院
    審酌該書證作成時之客觀情狀，並無證據證明此等書證有何
    遭變造或偽造情事，認為以之作為本件論証之證據，均與待
    證事實具有關聯性，作為本案之證據亦屬適當，依刑事訴訟
    法第15 9條之5 第1 項規定，均認得為證據。
二、被告吳政諭部分：
(一)、上開犯罪事實，業據被告吳政諭於本院坦承明確（見本院卷
    第49、89頁），又證人梁仁豪於99年4 月14日偵查中，經檢
    察官提示下列通訊監察譯文予其辨認後具結證稱：該通電話
    是伊與吳政諭之對話，當中吳政諭提到「要用一餐給你」，
    是伊向吳政諭要海洛因5cc ，吳政諭給伊的等語明確（見偵
    1 卷第146 頁），並有98年11月15日21時28分07秒之通訊監
    察譯文：「A （梁仁豪）：喂！B （吳政諭）：他問你你那
    邊多少啦？A ：5 …5 百多塊而已！B ：好啦！說叫你來，
    要用一餐給你啦。A ：好啊。B ：按呢你從這邊來，還是要
    從我那邊去啊？…喂？A ：啊？B ：你就騎從我那邊去就好
    。我給你拿回去啦。A ：喔好。B ：好啦。」附卷可佐（見
    偵1 卷第154 頁）。
(二)、被告吳政諭於原審雖曾辯稱：上開電話是梁仁豪要向伊拿解
    毒癮的藥，伊沒有轉讓海洛因給梁仁豪，及證人梁仁豪於原
    審改稱：因伊於偵查中有吃鎮靜劑、安眠藥，精神恍惚，所
    言不實在，伊沒有向吳政諭要什麼云云；然證人梁仁豪於原
    審業已證實檢察官沒有對之刑求（見原審卷第68頁），則其
    於上開偵查中對於該通對話有何談及解癮藥之事均隻字未提
    ，且經檢察官提示其他日期（98年11月13日14時46分）之通
    訊監察譯文予其辨認、解釋內容，尚知迴避敏感之毒品、價
    金等字句，而為迴護吳政諭之證詞「如其要拿菜、糖果、餅
    乾去給吳政諭；是要吳政諭幫伊向李文祥拿止癮藥」（見偵
    1 卷第145 至146 頁），足徵證人梁仁豪上開偵查所為吳政
    諭轉讓海洛因毒品予其之證述，係經其充分判讀、辨識與吳
    政諭之上開通話內容後所為，且與通訊監察譯文之內容互核
    大致相符，應堪採信。證人梁仁豪於原審改口及被告於原審
    所辯上情，均無足採。綜上，被告此部分事證明確，被告上
    開轉讓第一級毒品海洛因犯行，堪以認定。
(三)、論罪部分：
 1、按海洛因係毒品危害防制條例第2 條第2 項第1 款所稱之第
    一級毒品，亦屬藥事法所規定之禁藥（即藥事法第22條第1
    項第1 款所稱之「經中央衛生主管機關明令公告禁止製造、
    調劑、輸入、輸出、販賣或陳列之毒害藥品」）。而明知為
    禁藥而轉讓者，藥事法第83條亦定有處罰明文。故行為人明
    知為禁藥「海洛因」而轉讓予他人者，除成立毒品危害防制
    條例第8 條第1 項之轉讓第一級毒品罪外，亦構成藥事法第
    83條第1 項之轉讓禁藥罪，此乃同一犯罪行為而同時有二種
    法律可資處罰之「法條（規）競合」情形，應從重之毒品危
    害防制條例第8 條第1 項轉讓毒品罪處斷。是核被告吳政諭
    上開所為，係犯毒品危害防制條例第8 條第1 項之轉讓第一
    級毒品罪。
 2、原審公訴人起訴及上訴意旨，雖均以被告吳政諭與證人梁仁
    豪於通訊監察譯文中已提及價金新臺幣（下同）500 元等字
    句，及門號0000000000號行動電話使用者係同案被告李文祥
    等情，而認被告應與同案被告李文祥共犯同條例第4 條第1
    項之販賣第一級毒品罪嫌等語。然：
  (1)依上開通訊監察譯文，被告與梁仁豪於對話中固曾提及：「
    他問你那邊多少啦？5 …5 百多塊而已」等字句，惟被告及
    梁仁豪於原審時均否認上開字句係屬約定價金：又遍觀全卷
    卷證，證人梁仁豪自警詢、偵查、原審等程序中，均未曾指
    證本件起訴事實即於98年11月15日，被告有何販賣第一級毒
    品海洛因等語，而證人梁仁豪復於上開偵查中明確指稱係被
    告單獨轉讓海洛因5cc 等情明確，又本件於被告處所亦無扣
    得其他相關販賣海洛因之帳冊、現金等交易憑證，亦未扣得
    分裝杓、電子磅秤等買賣海洛因之分裝工具，自難僅憑上開
    通訊監察譯文內容之字面意義，遽認被告吳政諭有此部分販
    賣海洛因予梁仁豪以營利之犯行。
  (2)原審公訴人上訴意旨雖另舉卷附98年10月10日、15日、21日
    、23日之0000000000號行動電話通訊監察譯文，及被告吳政
    諭警詢所供該電話係李文祥的號碼等情，而認被告在通話時
    不時稱持用門號0000000000號使用者為「舅仔」即同案被告
    李文祥等語。惟公訴意旨起訴被告犯行係指「98年11月15日
    21時28分許」通話後之事實，則縱認李文祥於「98年10月10
    日、15日、21日、23日」之0000000000號行動電話通訊監察
    期間有使用該電話，亦難憑此及被告上開警詢供述，遽以推
    論該電話於約2 週後「98年11月15日21時28分許」之使用者
    仍為李文祥。從而，上訴意旨所陳「李文祥坦承使用之另二
    支門號0000000000號、門號0000000000號行動電話之通訊監
    察光碟」，本院認無再予調閱供比對李文祥聲音、聲紋、語
    氣等特徵之必要。
  (3)如上所述，既難證明門號0000000000號行動電話於「98年11
    月15日21時28分許」之使用者確係李文祥，自不能臆測於該
    通電話內容中所稱「他」之人即係李文祥，又被告與梁仁豪
    連絡該通電話時，被告雖身處李文祥位於林園鄉○○路之住
    處（見偵1 卷第153 頁），但被告與李文祥本屬甥舅關係且
    同住林園地區，則有此地緣關係自屬正常，無從以此推測「
    被告吳政諭當日交付海洛因毒品予梁仁豪係經李文祥授意或
    與李文祥討論後所為」，自不能逕論被告此部分轉讓犯行另
    有共犯李文祥。至於上開通訊監察譯文對話中之「5 百多塊
    」，尚乏積極證據足認係屬販賣海洛因毒品之約定價金（如
    上所述），自難僅以證人梁仁豪於原審有迴護被告之詞，憑
    而推論被告交付海洛因毒品給梁仁豪即屬販賣。綜上，公訴
    人起訴被告涉及販賣第一級毒品之上開法條，尚有未洽，然
    此部分起訴事實與本件轉讓罪所認之基本社會事實相同，本
    院自應變更起訴法條審理。
 3、被告吳政諭持有第一級毒品之低度行為，已為其後轉讓第一
    級毒品之高度行為所吸收，不另論罪。又按轉讓毒品達一定
    數量者，加重其刑至二分之一，其標準由行政院定之，毒品
    危害防制條例第8 條第6 項固有明文；然行政院據該規定於
    93年1 月7 日發布，並於98年11月20日更名為「轉讓毒品加
    重其刑之數量標準」，該標準第2 條第1 項第1 款、第2 款
    規定，轉讓第一級毒品達淨重5 公克以上，或轉讓第二級毒
    品達淨重10公克以上者，各應加重其刑至二分之一，而被告
    所犯本件轉讓之第一級毒品5cc 並未扣案，無法測得實際淨
    重，依「罪證有疑，利歸被告」之證據法則，自難遽認其所
    轉讓之海洛因淨重已逾5 公克以上，尚無從依同上條例第8
    條第6 款規定加重其刑，附此敘明。
 4、被告吳政諭曾有如事實欄所示之前科紀錄，有卷附之臺灣高
    等法院被告前案紀錄表可稽（見本院卷第19頁正、反面），
    其於有期徒刑執行完畢後5 年內，故意再犯本件有期徒刑以
    上之罪，應論以累犯並依刑法第47條第1 項規定加重其刑。
(四)、原判決關於被告吳政諭部分，據以論處罪刑，固非無見；惟
    查：
 1、證人梁仁豪於99年1 月7 日之警詢陳述應有證據能力（如上
    所述），原判決誤認「非證明該犯罪事實存否所必要者」而
    逕認無證據能力，自有未合。
 2、本件卷附98年11月15日21時28分07秒通訊監察譯文之通話，
    係由被告吳政諭「撥打」（發話）而由證人梁仁豪「接聽」
    （受話）一節，此觀該通電話通訊監察譯文所載「監察目標
    0000000000（梁仁豪持用電話）係受話」自明（見偵1 卷第
    154 頁），原判決事實欄及理由欄所載被告「接獲」梁仁豪
    電話等語，亦與卷附證據有所未合。
(五)、原審公訴人上訴所執上情，指摘原判決認定上開電話之受話
    者為被告部分不當，為有理由，另指摘原判決其餘關於被告
    吳政諭部分認定不當，則無理由（如上所述）；惟原判決關
    於被告部分，既有上述可議，自應由本院將原判決關於被告
    部分撤銷改判。審酌被告明知第一級毒品海洛因對於人體危
    害甚鉅，仍將海洛因轉讓予他人，助長毒品擴散及氾濫，影
    響國民身心健康及社會治安，念其本次無償轉讓海洛因次數
    僅1 次、數量不多之犯罪情節，其為高中畢業之智識程度（
    見偵1 卷第75頁），素行不佳、犯後態度等一切情狀，量處
    如主文第2 項所示之刑。末查扣案之行動電話3 支（000000
    0000、0000000000、0000000000），係警方於99年1 月8 日
    在同案被告李文祥位於高雄市○○區○○路175 之1 號住處
    所查扣，均非被告所有之物，且無證據證明與其上開轉讓第
    一級毒品犯行有關，暨被告聯絡用以轉讓第一級毒品給梁仁
    豪之上開0000000000號行動電話，亦無證據證明係屬被告所
    有，均不予宣告沒收。
三、被告李文祥部分：
(一)、公訴意旨略以：被告李文祥明知海洛因係毒品危害防制條例
    第2 條第2 項第1 款所列之第一級毒品，未經許可不得販賣
    ，竟於98年11月15日晚間9 時28分許，由吳政諭持被告所使
    用之門號0000000000號行動電話，與梁仁豪持用之門號0000
    000000號行動電話聯絡，約定以新臺幣500 元之對價，販賣
    數量不詳之第一級毒品海洛因1 包予梁仁豪，並在吳政諭高
    雄市○○區○○路83巷24之4 號交付予梁仁豪。嗣於99年1
    月8 日上午9 時40分許，為警持搜索票至被告在高雄市○○
    區○○路175 之1 號之住處搜索而查獲，並扣得手機3 支等
    物。因認被告涉犯毒品危害防制條例第4 條第1 項之販賣第
    一級毒品罪嫌。
(二)、按被告死亡者，應諭知不受理之判決，刑事訴訟法第303 條
    第5 款定有明文。本件被告李文祥被訴上開罪嫌案件，經原
    審於99年11月23日判決諭知被告無罪，雖據原審公訴人提起
    上訴，然被告於本院受理上訴後之100 年2 月11日死亡，有
    臺灣高雄地方法院檢察署100 年度相字第269 號相驗屍體證
    明書影本及李文祥個人戶籍資料查詢附卷可稽（見本院卷第
    73、94頁），依上開規定，被告部分自應諭知不受理之判決
    。從而，原判決諭知被告無罪部分，即無從維持，自應由本
    院將原判決關於被告部分撤銷，並不經言詞辯論，逕改諭知
    公訴不受理之判決。
據上論結，應依刑事訴訟法第369 條第1 項前段、第364 條、第
300 條、第299 條第1 項前段、第303 條第5 款、第307 條，毒
品危害防制條例第8 條第1 項，刑法第11條前段、第47條第1 項
，判決如主文。
本案經檢察官孫小玲到庭執行職務。
中    華    民    國   100    年    3     月    15    日
              刑事第三庭    審判長法  官  莊崑山
                                  法  官  唐照明
                                  法  官  張意聰
以上正本證明與原本無異。
如不服本判決應於收受本判決後10日內向本院提出上訴書狀，其
未敘述上訴理由者，並得於提起上訴後10日內向本院補提理由書
狀（均須按他造當事人之人數附繕本）「切勿逕送上級法院」。
中    華    民    國   100    年    3     月    16    日
                                  書記官  王秋淑
附錄本判決論罪科刑法條：
毒品危害防制條例第8 條第1 項
轉讓第一級毒品者，處1 年以上7 年以下有期徒刑，得併科新臺
幣1 百萬元以下罰金。